臺灣臺南地方法院刑事判決　　　　　　 100年度訴字第1085號
公　訴　人　臺灣臺南地方法院檢察署檢察官
被　　　告　曾敏郎
上列被告因違反毒品危害防制條例案件，經檢察官提起公訴（10
0 年度毒偵字第1425號），被告於本院準備程序中，就被訴事實
為有罪之陳述，經本院合議庭裁定改由受命法官獨任進行簡式審
判程序，判決如下：
    主  文
曾敏郎施用第一級毒品，累犯，處有期徒刑壹年。
    事  實
一、曾敏郎前於民國87年間，因施用毒品案件，經本院以87年度
    毒聲字第990 號裁定送觀察、勒戒後，因認無繼續施用毒品
    之傾向，於87年11月21日出勒戒所而執行完畢，並經臺灣臺
    南地方法院檢察署檢察官以87年度偵字第10286 號為不起訴
    處分確定；又於92年間，因施用毒品案件，經本院以93年度
    毒聲字第144 號裁定送觀察、勒戒後，於93年4 月22日出勒
    戒所而執行完畢，刑事部分並經本院以93年度訴字第447 號
    判決判處有期徒刑7 月確定，於94年3 月20日縮刑期滿執行
    完畢；復於95年間，因施用毒品案件，經本院以95年度訴字
    第1362號判決判處有期徒刑8 月確定；再於96年間，因竊盜
    案件，經臺灣高雄地方法院以95年度易字第2537號判決分別
    判處有期徒刑10月、6 月，應執行有期徒刑1 年2 月確定，
    上開三罪經本院依據中華民國九十六年罪犯減刑條例之規定
    ，以96年度聲減字第1516號裁定分別減為有期徒刑4 月、5
    月及3 月，應執行有期徒刑10月又15日確定；另於96年間，
    因詐欺案件，經本院以96年度簡字第2788號簡易判決判處有
    期徒刑2 月確定，與上開三罪接續執行，甫於96年12月24日
    縮刑期滿執行完畢（於本案構成累犯）；再於98年間，因施
    用毒品案件，經本院分別以98年度訴字第1336號及98年度訴
    字第1445號判決判處有期徒刑9 月、8 月確定，再經本院以
    99年度聲字第72號裁定應執行有期徒刑1 年3 月確定，於10
    0 年1 月4 日假釋出監；又於100 年間，因施用毒品案件，
    經本院以100 年度訴字第402 號判決判處有期徒刑10月確定
    。詎曾敏郎猶不思戒除毒癮惡習，明知海洛因係毒品危害防
    制條例第2 條第2 項第1 款所定之第一級毒品，不得非法施
    用、持有，竟於100 年5 月24日上午10時許，在臺南市○○
    路仁德公園內，以將海洛因摻水置於針筒內注射之方式，施
    用海洛因1 次。嗣因其為臺南市政府警察局歸仁分局應受尿
    液採驗之列管毒品人口，於100 年5 月25日前往上開分局接
    受尿液檢體定期檢驗，經警於同日晚間9 時22分許，採集其
    尿液送驗後，檢驗結果呈嗎啡陽性反應，而查悉上情。
二、案經臺南市政府警察局歸仁分局報告臺灣臺南地方法院檢察
    署檢察官偵查起訴。
    理  由
一、按本件被告曾敏郎所犯為死刑、無期徒刑、最輕本刑3 年以
    上有期徒刑以外之罪，亦非屬高等法院管轄之第一審案件，
    其於準備程序進行中，先就被訴事實為有罪之陳述，經告知
    簡式審判程序之旨，並聽取檢察官、被告之意見後，本院合
    議庭依刑事訴訟法第273 條之1 第1 項裁定進行簡式審判程
    序，是本案之證據調查，依同法第273 條之2 規定，不受同
    法第159 條第1 項、第161 條之2 、第161 條之3 、第163
    條之1 ，及第164 條至第170 條所規定證據能力認定及調查
    方式之限制，合先敘明。
二、上開犯罪事實，業據被告於本院訊問及審理中均坦承不諱，
    且被告於100 年5 月25日晚間9 時22分許為警採尿送驗結果
    ，確呈海洛因進入人體代謝分解後之嗎啡陽性反應乙節，有
    長榮大學100 年6 月3 日確認報告、臺南市政府警察局歸仁
    分局毒品案件尿液編號與姓名對照表各1 份附卷（詳警卷第
    14頁至第15頁），堪認被告上開任意性之自白，確與事實相
    符。是本件事證明確，被告犯行洵堪認定，應予依法論科。
三、又依92年7 月9 日修正公布、93年1 月9 日施行之毒品危害
    防制條例第20條、第23條第2 項規定：犯該條例第10條之罪
    者，檢察官應聲請法院裁定，令被告入勒戒處所觀察、勒戒
    ，其期間不得逾2 月；觀察、勒戒後，依據勒戒處所之陳報
    ，認受觀察、勒戒人有繼續施用毒品傾向者，檢察官應聲請
    法院裁定令入戒治處所強制戒治，其期間為6 個月以上，至
    無繼續強制戒治之必要為止，但最長不得逾1 年；依前項規
    定為觀察、勒戒或強制戒治執行完畢釋放後，5 年後再犯同
    條例第10條之罪者，適用前開觀察、勒戒或強制戒治之規定
    ；觀察、勒戒或強制戒治執行完畢釋放後，5 年內再犯同條
    例第10條之罪者，檢察官應依法追訴。是上開規定已將施用
    毒品者之刑事處遇程序，區分為「初犯」、「5 年內再犯」
    及「5 年後再犯」，依其立法理由，認「初犯」經觀察、勒
    戒或強制戒治後，應為不起訴處分；經觀察、勒戒或強制戒
    治執行完畢釋放後，「5 年內再犯」者，因其再犯率甚高，
    原實施之觀察、勒戒及強制戒治既已無法收其實效，爰依法
    追訴；至經觀察、勒戒或強制戒治執行完畢釋放後，「5 年
    後再犯」者，前所實施之觀察、勒戒或強制戒治已足以遮斷
    其施用毒品之毒癮，為期自新及協助其斷除毒癮，仍適用與
    「初犯」相同之規定，先經觀察、勒戒或強制戒治之程序。
    故依修正後之規定，僅限於「初犯」及「5 年後再犯」2 種
    情形，始應先經觀察、勒戒或強制戒治程序；倘被告於5 年
    內已再犯，經依法追訴處罰，縱其第3 次（或第3 次以上）
    再度施用毒品之時間，在初犯經觀察、勒戒或強制戒治執行
    完畢釋放5 年以後，仍不合於「5 年後再犯」之規定，且因
    已曾於「5 年內再犯」，顯見其再犯率甚高，原實施觀察、
    勒戒或強制戒治，已無法收其實效，即應依該條例第10條處
    罰（最高法院95年5 月9 日95年度第7 次刑事庭會議決議、
    97年9 月9 日97年度第5 次刑事庭會議決議意旨參照）。查
    被告前於87年間，因施用毒品案件，經本院以87年度毒聲字
    第900 號裁定送觀察、勒戒後，因認無繼續施用毒品之傾向
    ，於87年11月21日出勒戒所而執行完畢，並經臺灣臺南地方
    法院檢察署檢察官以87年度偵字第10286 號為不起訴處分確
    定；又於92年間，因施用毒品案件，經本院以93年度毒聲字
    第144 號裁定送觀察、勒戒後，於93年4 月22日出勒戒所而
    執行完畢，刑事部分並經本院以93年度訴字第447 號判決判
    處有期徒刑七月確定，於94年3 月20日縮刑期滿執行完畢；
    復於95年間，因施用毒品案件，經本院以95年度訴字第1362
    號判決判處有期徒刑8 月確定；再於96年間，因竊盜案件，
    經臺灣高雄地方法院以95年度易字第2537號判決分別判處有
    期徒刑10月、6 月，應執行有期徒刑1 年2 月確定，上開三
    罪經本院依據中華民國九十六年罪犯減刑條例之規定，以96
    年度聲減字第1516號裁定分別減為有期徒刑4 月、5 月及3
    月，應執行有期徒刑10月又15日確定；另於96年間，因詐欺
    案件，經本院以96年度簡字第2788號簡易判決判處有期徒刑
    2 月確定，與上開三罪接續執行，甫於96年12月24日縮刑期
    滿執行完畢等情，有卷附臺灣高等法院被告前案紀錄表1 份
    可按，則本件雖係被告於最後一次觀察、勒戒執行完畢釋放
    5 年後所為，然其於觀察、勒戒執行完畢釋放後5 年內之95
    年間即已再犯施用第一級毒品案件，依前揭最高法院決議，
    應認被告之再犯率甚高，實施觀察勒戒及強制戒治已無法收
    其實效，亦不合於毒品危害防制條例第20條「五年後再犯」
    之規定，仍應依該條例第10條第1 項之規定論處。是本件事
    證明確，被告犯行堪以認定，應予依法論科。
四、按海洛因依其成癮性、濫用性及對社會危害性之程度，已列
    為毒品危害防制條例第2 條第2 項第1 款所規定之第一級毒
    品，禁止非法施用、持有；是核被告曾敏郎所為，係犯毒品
    危害防制條例第10條第1 項之施用第一級毒品罪。被告施用
    海洛因前持有海洛因之低度行為，為施用之高度行為所吸收
    ，不另論罪。再被告有事實欄所載之犯罪、科刑及執行紀錄
    ，此有臺灣高等法院被告前案紀錄表1 份附卷可證，其於有
    期徒刑執行完畢5 年內，故意再犯有期徒刑以上之本罪，為
    累犯，應依刑法第47條第1 項之規定加重其刑。茲審酌被告
    前已有施用毒品前科，竟仍不知悔改而再施用毒品，顯見其
    意志不堅，迄未能記取教訓，未曾因前所受之觀察、勒戒處
    分或刑罰之執行而知所警惕，復參酌其所犯施用毒品行為係
    戕害自己身心健康，尚未嚴重破壞社會秩序、侵害他人權益
    ，及其犯罪後坦承犯行，非無悔意，暨其學歷、家庭狀況等
    一切情狀，爰量處如主文所示之刑，以資懲儆。
據上論斷，應依刑事訴訟法第273條之1第1項、第299條第1項前
段，毒品危害防制條例第10條第1項，刑法第11條前段、第47條
第1項，判決如主文。
本案經檢察官何珩禎到庭執行職務。
中    華    民    國   100    年    9     月    30    日
                    刑事第十庭  法  官  鄭燕璘
以上正本證明與原本無異。
如不服本判決應於收受本判後10日內向本院提出上訴書狀，並應
敘述具體理由。其未敘述上訴理由者，應於上訴期間屆滿後20日
內向本院補提理由書狀（均須按他造當事人之人數附繕本）「切
勿逕送上級法院」。
                                書記官  鄭佩玉
中    華    民    國   100    年    9     月    30    日
附錄本案論罪科刑法條全文：
毒品危害防制條例第10條：
施用第一級毒品者，處 6 月以上 5 年以下有期徒刑。
施用第二級毒品者，處 3 年以下有期徒刑。